【裁判字號】    95,交聲,237
【裁判日期】    950428
【裁判案由】    違反道路交通管理處罰條例聲明異議
【裁判全文】
臺灣臺北地方法院交通事件裁定         95年度交聲字第237號
異議人即
受處分人    甲○○
上列受處分人因違反道路交通管理處罰條例案件，對於台北市交
通事件裁決所中華民國95年3月3日所為之處分（原處分案號：北
市裁二字第裁22-AEB645095號），聲明異議，本院裁定如下：
    主  文
異議駁回。
    理  由
一、按汽車駕駛人，行經有燈光號誌管制之交岔路口闖紅燈者，
    處新台幣（下同）1千8百元以上5千4百元以下罰鍰，並記違
    規點數3點，道路交通管理處罰條例第53條、第63條第1項第
    3 款定有明文。又依違反道路交通管理事件統一裁罰基準及
    處理細則（下稱處理細則）第11條第1項第1款規定，行為人
    如有違反道路交通管理處罰條例之情形者，應填製舉發違反
    道路交通管理事件通知單，當場舉發者，應將該通知單填記
    後交付該行為人簽名或蓋章收受之，拒絕簽章者，並記明其
    事由，視為已收受。
二、本件原處分意旨略以：本件異議人即受處分人甲○○於民國
    94年10月31日下午7時30分許，騎乘車號CJS-625號重型機車
    ，沿台北市○○路南往北方向行駛，行經台北市○○路、和
    平東路交岔路口，面對遵行方向之燈光號制係禁止車輛通行
    ，不得超越停止線或進入路口之「圓形紅燈」行車管制號誌
    ，未遵守該行車管制號誌之指示，逕自騎乘上開重型機車闖
    紅燈超越停止線右轉行駛，經執行交通勤務之台北市政府警
    察局萬華分局康定路派出所員警鐘登耀發現而當場攔停，並
    以受處分人有違反道路交通管理處罰條例第53條規定之行為
    為由掣單舉發，惟受處分人拒絕在舉發通知單上簽名收受，
    經警載明拒簽收後視為已收受舉發通知單，嗣受處分人逾應
    到案日期（94年11月15日）遲至95年1月6日始向原處分機關
    提出申訴，經原處分機關函請舉發單位調查結果，仍認受處
    分人有上開違規行為，原處分機關乃於95年3月3日依道路交
    通管理處罰條例第53條（原處分贅載「第1項」）、同法第6
    3條第1項第3款（原處分漏引「第3款」）及上述違反道路交
    通管理事件統一裁罰基準表之規定，裁處受處分人罰鍰4千5
    百元，併記違規點數3點等語。
三、異議人即受處分人聲明異議意旨略以：其沿台北市○○路騎
    乘上開重型機車至康定路、和平西路口時，即停下來等紅燈
    ，嗣看到和平西路左轉康定路的車子開始行走，以為其遵行
    方向之燈號已變綠燈，遂右轉和平西路，被員警攔下後才知
    道尚未變燈，其是不小心違法，不是蓄意闖紅燈，因認為員
    警執法不合乎情理，拒簽罰單，之後未再收到任何通知單，
    嗣竟遭裁處4千5百元之高額罰鍰，故提出聲明異議云云。
四、經查：
（一）受處分人騎乘上開重型機車有紅燈右轉之違規事實，業據
      證人即台北市政府警察局萬華分局康定路派出所警員鐘登
      耀於本院調查時具結證稱：其在和平西路88巷口執行巡邏
      路檢勤務，當時和平西路西往東方向綠燈，康定路是紅燈
      ，受處分人騎乘機車由康定路南向東右轉和平西路，所以
      受處分人紅燈右轉過來後，即予以攔停，受處分人拒絕簽
      收罰單，其有在罰單上註明她拒絕簽收的原因等語（見本
      院95年4月6日筆錄第2 頁）綦詳。按交通警察掣單舉發違
      反道路交通管理處罰條例所列之違規事實，本質上為行政
      處分，係公務員基於職務上之權力，依法就特定之具體事
      件所為之具公法上效果之單方面行政行為，基於公務員為
      公法上行為具有公信力之原則，該行政行為當可被推定為
      真正，其據以依法處分之事實認定亦為正確無誤，若謂公
      務員一切行政行為均需預留證據以證其實，則國家行政勢
      必窒礙難行，據此，刑事訴訟法就犯罪證據有關之規定中
      與屬行政秩序罰之交通違規裁罰本質不合之部分，自不在
      準用之列，況亦無任何證據足資證明證人即警員鐘登耀有
      捏造事實違法取締之情事，則執勤員警本其維護交通秩序
      、安全職責所為之舉發，自應受到合法、正確之推定。是
      證人鐘登耀上開所述，堪予採信，則舉發當時受處分人遵
      行方向之燈號既係紅燈，其仍紅燈右轉，即屬違規闖紅燈
      。
（二）受處分人雖以：其是不小心違法，不是蓄意闖紅燈云云置
      辯，惟按司法院釋字第275 號解釋「人民違反法律上之義
      務而應受行政罰之行為，法律無特別規定時，雖不以出於
      故意為必要，仍須以過失為其責任條件。但應受行政罰之
      行為，僅須違反禁止規定或作為義務，而不以發生損害或
      危險為其要件者，推定為有過失，於行為人不能舉證證明
      自己無過失時，即應受處罰」之意旨，及行政罰法第7 條
      第1 項規定「違反行政法上義務之行為非故意或過失者，
      不予處罰」之反面解釋，可知人民縱無故意，但因有過失
      ，而違反法律上之義務仍應受行政罰。而本件受處分人所
      為上開違規事實縱無故意，然其於本院調查時已供稱：其
      看到和平西路的車子開始走動，所以就跟著動，沒有看燈
      號等語（見本院上開筆錄第1、2頁）；則受處分人面對遵
      行方向之燈光號制時，應確實注意係綠燈始得右轉，且依
      當時情形並無不能注意之情事，仍貿然紅燈右轉，足見受
      處分人具有過失無誤，從而受處分人之上開違規事實，仍
      不能免於受罰。
（三）至受處分人經證人鐘登耀開單舉發後，拒絕在舉發違反道
      路交通管理事件通知單上簽名收受，經警記明事由，有舉
      發通知單附卷可稽，則依上揭處理細則第11條第1項第1款
      規定，視為受處分人已經收受該通知單，法律復未規定原
      舉發單位或裁罰機關應再行通知受處分人到案；而本件應
      到案日期為94年11月15日，受處分人遲至95年1月6日始向
      原處分機關提出申訴，有交通違規案件陳述書1 紙在卷足
      憑，是原處分機關以受處分人逾越應到案期限30日以上提
      出申訴為由，依違反道路交通管理事件統一裁罰基準表規
      定處以高額之罰鍰，核屬無誤。是受處分人前開所辯，洵
      無可採，本件事證明確，受處分人前揭違規行為堪予認定
      。
五、綜上所述，受處分人確有於上揭時、地行經有燈光號誌管制
    之交岔路口闖越紅燈之違規行為，且逾越應到案期限30日以
    上；原處分機關依上揭道路交通管理處罰條例第53條、第63
    條第1項第3款及違反道路交通管理事件統一裁罰基準表之規
    定，裁處受處分人罰鍰4 千5百元，並計違規點數3點，核屬
    有據。本件受處分人之異議為無理由，應予駁回。
據上論斷，應依道路交通案件處理辦法第19條，裁定如主文。
中    華    民    國    95    年    4     月    28    日
                    交通法庭  法  官  蕭清清
以上正本證明與原本無異
如不服本裁定應於送達後5日內向本院提出抗告狀
                              書記官  劉麗英
中    華    民    國    95    年    5     月    1     日


司法院資訊處製作；財團法人民間司法改革基金會備份。
